【裁判字號】    99,財管,7
【裁判日期】    990206
【裁判案由】    指定遺產管理人
【裁判全文】
臺灣桃園地方法院民事裁定               99年度財管字第7號
聲  請  人  兆豐國際商業銀行股份有限公司
法定代理人  丙○○
代  理  人  丁○○
相  對人即
被  繼承人  甲○○（亡）
關  係  人  乙○○○
上列聲請人聲請選任被繼承人甲○○遺產管理人事件，本院裁定
如下：
    主  文
選任關係人乙○○○為被繼承人甲○○之遺產管理人。
准對被繼承人甲○○（男，民國○○年○○月○○日生，身分證統一編
號：Ｚ000000000號，生前最後住所：桃園縣中壢市○○街208 巷
52弄13號）大陸地區以外之繼承人為承認繼承之公示催告。
聲請人應於收受本裁定之日起貳拾日內，將本裁定登載於公報、
新聞紙或其他相類之傳播工具。
如有被繼承人甲○○之大陸地區以外之繼承人，應自本公示催告
最後登載公報、新聞紙或其他相類之傳播工具之日起壹年內向本
院陳報承認繼承，如不於公示期限內申報承認繼承時，被繼承人
之遺產於大陸地區之繼承人依法繼承、清償債權並交付遺贈物後
有賸餘者歸屬國庫。
聲請程序費用由被繼承人甲○○之遺產負擔。
    理  由
一、按先順序繼承人均拋棄其繼承權時，由次順序之繼承人繼承
    ，其次順序繼承人有無不明或第4 順序之繼承人均拋棄其繼
    承權者，準用關於無人承認繼承之規定，民法第1176條第 6
    項定有明文；又繼承開始時，繼承人有無不明，而無親屬會
    議或親屬會議未於民法第1177條所定1 個月內選定遺產管理
    人時，利害關係人得聲請法院選任遺產管理人，同法第1178
    條第2 項前段亦有明文規定。
二、本件聲請意旨略以：被繼承人甲○○於民國94年12月28日向
    聲請人借款新台幣237 萬元，至今尚未清償完畢，詎被繼承
    人業於民國98年1月8日死亡。茲因被繼承人第一、二、三順
    位之法定繼承人均依法拋棄繼承，無第四順位繼承人，是否
    仍有應繼承人不明，且未召集親屬會議選任遺產管理人，致
    聲請人之債權無法對其遺產行使權利，為確保聲請人之權利
    ，爰提出戶籍謄本、債權憑證影本、本院98年10月25日桃院
    永家日98年度繼字第134 號函等為證，今被繼承人甲○○之
    母親乙○○○願擔任遺產管理人，爰依法聲請本院選任關係
    人乙○○○為被繼承人之遺產管理人等語。
三、經查聲請人上開主張，業據其提出債權憑證、戶籍謄本、除
    戶戶籍謄本、本院98年10月25日桃院永家日98年度繼字第13
    4 號函等為憑，而被繼承人死亡迄今並無親屬會議選任之遺
    產管理人向聲請人為處理債務之表示，足見聲請人主張無親
    屬會議召集之事實為真，堪認被繼承人所遺財產，現確係處
    於無人繼承、無人管理之狀態，是本件確有為被繼承人所遺
    財產選任遺產管理人之必要。
四、次按遺產管理人之設旨在管理、保存及清算遺產，以免遺產
    散失，是遺產管理人具有相當之公益色彩；又選任遺產管理
    人，除慮及管理遺產之公平性外，仍須考慮其適切性，亦即
    可對其遺產、遺債之情形瞭解較深，且與遺債債權人無利害
    共同關係而得忠誠處理者，為優先選任。經查，聲請人請求
    指定被繼承人之母親即關係人乙○○○為被繼承人之遺產管
    理人，關係人乙○○○亦到庭表明同意之意願，本院審酌關
    係人乙○○○應無不適任之處，亦有擔任本件被繼承人的遺
    產管理人之意願，本件評估關係人乙○○○為被繼承人母親
    ，對被繼承人生前遺產、遺債之情形應有所瞭解，選任關係
    人乙○○○為本件被繼承人甲○○所遺遺產之遺產管理人，
    應會對被繼承人之權利作最佳的維持，應屬適當，爰選任關
    係人乙○○○為本件被繼承人甲○○之遺產管理人並依法為
    公示催告。
五、爰依法裁定如主文。
中    華    民    國    99    年    2     月    6     日
                        家事法庭法  官  王兆飛
上列正本證明與原本無異。
如不服本裁定，應於送達後10日內向本院提出抗告狀，並應繳納
抗告費用新台幣1,000 元。
中    華    民    國    99    年    2     月    6     日
                                書記官  陳月桂

司法院資訊處製作；財團法人民間司法改革基金會備份。
